臺灣高雄地方法院民事判決
110年度訴字第376號
原      告  周華雄  
訴訟代理人  胡高誠律師
被      告  林雅婷  
訴訟代理人  林石猛律師
複 代理 人  高鈺婷律師
上列當事人間請求減少價金事件，本院於民國111年3月30日言詞
辯論終結，判決如下：
    主      文
原告之訴駁回。
訴訟費用由原告負擔。
    事實及理由
一、原告主張：兩造於民國103年6月9日簽訂不動產買賣契約書
    （下稱系爭契約），由伊以總價新臺幣（下同）6,700萬元
    ，向被告購買坐落高雄市○○區○○段000地號土地所有權應有
    部分1507/10000及同段1275、1277建號建物（門牌分別為同
    區七賢二路156號、156號2樓，以下合稱系爭房屋），欲作
    為店舖及套房出租使用。詎伊於109年10月30日經高雄市政
    府工務局告知，始知系爭房屋依使用執照之記載，僅能作辦
    公室或停車空間使用，致伊無法再將系爭房屋作為店舖及套
    房出租，並需花費200萬元始能將系爭房屋之用途變更為店
    舖及套房。系爭房屋既無法依系爭契約預定之效用加以利用
    ，自屬可歸責於被告之事由而為不完全給付，且該瑕疵無從
    補正，依民法第227條第1項、第226條第1項規定，伊得請求
    被告賠償上開變更用途所需費用200萬元等情，並聲明：被
    告應給付原告200萬元，及自起訴狀繕本送達翌日起至清償
    日止，按週年利率百分之5計算之利息。
二、被告則以：原告向伊買受系爭房屋時，僅透過仲介表示欲作
    為投資使用，以獲得租金收益，原告主張兩造間約定系爭房
    屋供作店舖及套房使用，並不實在。又系爭房屋依使用執照
    之記載，僅能作辦公室或停車空間使用，並非系爭契約成立
    後始發生之瑕疵，且系爭房屋自100年間起即作為店舖及套
    房使用，伊信賴此一狀態，對於系爭房屋之原核准用途毫無
    所悉，並無故意或過失可言，自無庸對原告負不完全給付之
    債務不履行責任。原告依民法第227條第1項、第226條第1項
    規定，請求伊賠償變更用途所需費用200萬元，洵屬無據等
    語，資為抗辯，並聲明：原告之訴駁回。
三、兩造不爭執事項：
㈠、原告於103年6月9日，以總價6,700萬元向被告購買坐落高雄
    市○○區○○段000地號土地所有權應有部分1507/10000及系爭
    房屋，經簽訂系爭契約。
㈡、系爭房屋自72年間興建完成後，其使用執照之用途登記為辦
    公室（156號、156號2樓）、停車空間（156號），迄今仍未
    變更。
㈢、兩造簽訂系爭契約時，156號房屋作為店舖使用，出租予全家
    便利商店股份有限公司高雄瑞華分公司；156號2樓房屋則作
    為套房使用，出租他人。
㈣、被告於103年7月21日將系爭房屋及所坐落土地交付原告。
四、本件之爭點為：㈠兩造間有無約定系爭房屋必須供作店舖及
    套房使用？㈡原告依民法第227條第1項、第226條第1項規定
    ，請求被告賠償損害，有無理由？茲分述如下：
㈠、兩造間有無約定系爭房屋必須供作店舖及套房使用？　　
　⒈按當事人主張有利於己之事實，就其事實有舉證之責任，民
    事訴訟法第277條前段定有明文。本件原告主張兩造間曾約
    定系爭房屋供店舖及套房使用，既為被告所否認，自應由原
    告就此有利於己之事實負舉證責任。
　⒉經查，原告雖主張兩造於買賣之初，即約定系爭房屋須能供
    店舖及套房使用云云，惟證人即房屋仲介李佩芳到場證稱：
    當初係原告主動找伊，稱其喜歡系爭房屋，想要談價格，委
    由伊將此事告知被告，其後被告經伊告知，亦委託伊銷售系
    爭房屋，伊為兩造之仲介，於買賣過程與兩造均有接洽；兩
    造於磋商過程中未曾見面，均係透過伊協商；又原告買受當
    時，系爭房屋1樓作為店舖，2樓作為套房，均出租他人，但
    原告於磋商買賣過程中，僅提及系爭房屋是要買給小孩，讓
    小孩去收租金，並未表示系爭房屋必須能供店舖或套房使用
    等語（見本院卷二第130、131頁），足見原告自始至終不曾
    向被告表示系爭房屋必須供店舖及套房使用，原告上開主張
    ，難謂與事實相符，不足採信。又系爭房屋自72年間興建完
    成後，其使用執照之用途登記為辦公室（156號、156號2樓
    ）、停車空間（156號），迄今均未變更一節，為兩造所不
    爭執，並有系爭房屋使用執照附卷足憑（見本院卷一第33至
    39頁），而證人李佩芳證稱：被告出具委託書，同意由伊銷
    售後，伊將委託授權書交回永慶不動產文山文濱加盟店給秘
    書，由秘書製作產調資料；產調資料之內容包含土地及建物
    坪數、建築平面圖、使用執照等，銷售時買方有權要求審閱
    ，也會主動提供給買方看，系爭房屋之產調資料伊有拿給原
    告看過，簽約前也有再提供給原告看等語（見本院卷二第13
    2至134頁），可見系爭房屋自72年間起即供作辦公室及停車
    空間使用，此亦為原告於買賣當時所知悉。且本件兩造係透
    過不動產仲介公司及地政士進行磋商、簽約，有系爭契約足
    稽（見本院卷一第19至29頁），倘如原告所述，兩造於買賣
    之初約定系爭房屋必須供作店舖及套房使用，衡情原告應會
    於磋商、簽約過程中主動向仲介或地政士提出此一條件，並
    要求查看使用執照加以確認，或要求被告保證，乃原告於磋
    商及簽約過程中，不僅未曾提及此事，亦未要求查看系爭房
    屋使用執照或要求被告保證，業據證人李佩芳證述明確（見
    本院卷二第131、132、135頁），益見原告對於系爭房屋為
    供辦公室及停車空間使用一事，知之甚詳。則原告於此情形
    仍願買受系爭房屋，足認其並無系爭房屋非供店舖及套房使
    用不可之意。
　⒊原告另主張：依系爭契約第17條特別約定事項，可見兩造間
    有約定系爭房屋須供店舖及套房使用云云，然觀諸系爭契約
    第17條約定：「一、該買賣標的物目前出租中，於產權移轉
    後由買方承受該租賃契約，賣方需協助買方更換租約，押金
    及租金於交屋時由專戶轉移予買方，租金以交屋日為分算日
    。二、因現出租予塩酥雞攤位，所以管理費每月3600，若無
    出租，該筆管理費則不需繳納(該位置為昇降梯出入口)」，
    而系爭契約簽訂時，156號房屋作為店舖使用，出租予全家
    便利商店股份有限公司高雄瑞華分公司，156號2樓房屋則作
    為套房使用，出租他人，為兩造所不爭執，互核以觀，上開
    約定顯然僅係在確認系爭房屋買賣當時之現況，並針對此一
    現況約定兩造之權利義務而已。證人李佩芳亦到場證稱：系
    爭契約係在伊先前任職之永慶不動產簽的，當時兩造、伊、
    代書、店長均在場；系爭契約第17條第1點係因買賣不破租
    賃，故約定被告必須協助原告換約，此點約定只是單純約定
    更換出租人姓名，第2點係針對騎樓原本可以昇降之位置，
    前經被告與管理委員會成立調解，管理委員會同意原本昇降
    之位置可出租予鹽酥雞攤位，但被告必須繳納管理費，故該
    點載明倘原告不再出租予鹽酥雞攤位，即不用繳納管理費；
    簽約時，代書有逐字將系爭契約之內容及買賣雙方之權利義
    務告知兩造，兩造均同意其內容始簽名、蓋章等語（見本院
    卷二第130、133、134頁），足見系爭契約第17條僅就系爭
    房屋現有租約之變更及管理費繳納之事宜予以明定，要難以
    此逕認兩造間有系爭房屋須供店舖及套房使用之約定。是原
    告關此部分之主張，並無可採。被告辯稱原告僅透過仲介表
    示欲買受系爭房屋，以獲取租金收益等語，堪予採信。
　⒋從而，兩造間並未約定系爭房屋必須供作店舖及套房使用，
    堪予認定。
㈡、原告依民法第227條第1項、第226條第1項規定，請求被告賠
    償損害，有無理由？　　
　⒈按因可歸責於債務人之事由，致為不完全給付者，債權人得
    依關於給付遲延或給付不能之規定行使其權利。因可歸責於
    債務人之事由，致給付不能者，債權人得請求賠償損害。民
    法第227條第1項、第226條第1項固定有明文。　
　⒉查原告雖以系爭房屋依使用執照，僅能供作辦公室或停車空
    間使用，主張：系爭房屋無法依系爭契約預定之效用，作為
    店舖及套房加以利用，乃因可歸責於被告之事由而為不完全
    給付云云，然兩造間並未約定系爭房屋必須供店舖及套房使
    用，已如前述，自難認系爭房屋有原告所指欠缺系爭契約預
    定作為店舖及套房效用之瑕疵。又原告買受系爭房屋之目的
    係為收取租金，業據其自陳在卷（見本院卷二第91頁），復
    據證人李佩芳證述綦詳（見本院卷二第131頁），而系爭房
    屋倘依使用執照，作為辦公室及停車空間使用，確實得以出
    租他人使用，亦據原告陳明無訛（見本院卷二第120頁），
    堪認系爭房屋仍可達系爭契約預定出租他人並收取租金之效
    用，難認有何瑕疵可言。是系爭房屋既無原告所主張之瑕疵
    ，其依民法第227條第1項、第226條第1項規定，請求被告負
    不完全給付之債務不履行責任，進而請求被告賠償變更用途
    所需費用200萬元，自屬無據。原告既不得請求被告賠償，
    則其聲請鑑定變更用途所需費用，即無必要，本院爰不依其
    聲請送鑑定，併此敘明。
五、綜上所述，本件原告依民法第227條第1項、第226條第1項規
    定，請求被告給付其200萬元，及自起訴狀繕本送達翌日起
    至清償日止，按週年利率百分之5計算之利息，為無理由，
    應予駁回。
六、本件事證已臻明確，兩造其餘攻擊防禦方法及舉證，經審酌
    後均於判決結果不生影響，爰不一一論述，附此敘明。
七、據上論結，本件原告之訴為無理由，依民事訴訟法第78條，
    判決如主文。　　　　　　
中　　華　　民　　國　　111 　年　　4 　　月　　20　　日
　                民事第二庭    法  官  林婕妤 
以上正本係照原本作成。
如對本判決上訴，須於判決送達後20日內向本院提出上訴狀。如
委任律師提起上訴者，應一併繳納上訴審裁判費。
中　　華　　民　　國　　111 　年　　4 　　月　　20　　日
                                書記官  黃雅慧